臺灣高等法院高雄分院刑事判決　　　　　　　　　　九十一年度上訴字第五四七號
　　上　訴　人　台灣高雄地方法院檢察署檢察官
　　被　　　告　乙○○
右上訴人因被告偽造文書等案件，不服臺灣高雄地方法院九十年度訴字第一五一八號
中華民國九十一年二月十五日第一審判決（起訴案號：臺灣高雄地方法院檢察署八十
八年度偵緝字第二０二八號），提起上訴，本院判決如左：
      主  文
上訴駁回。
      理  由
一、甲訴意旨如附件起訴書所載。
二、甲訴人認被告乙○○涉犯刑法第二百十六條、第二百十條之行使偽造私文書及同
    法第三百三十九條第一項之詐欺取財等罪嫌，係以告訴人美商美國商業銀行國家
    信託儲蓄股份有限甲司松山分甲司（下簡稱美國銀行）之指訴，且被害人丙○○
    供承資料係交給高健光再轉交被告，而申請書上信用卡寄送地址係被告住處，復
    有偽造之申請書及刷卡簽單影本附卷可稽，足見係被告申請及收到信用卡使用，
    資其論據。
三、按犯罪事實應依證據認定之，無證據不得推定其犯罪事實，刑事訴訟法第一百五
    十四條定有明文。次按刑事訴訟法上所謂認定犯罪事實之證據，係指足以認定被
    告確有犯罪行為之積極證據而言，如未能發現相當證據或證據不足以證明，自不
    能以推測或擬制之方法，以為裁判基礎，最高法院二十九年上字第三一○五號及
    同院四十年臺上字第八十六號分別著有判例；又認定不利於被告之事實，須依積
    極證據，苟積極證據不足為不利被告之認定時，即應為有利於被告之認定，更不
    必有何有利之證據，最高法院三十年上字第八一六號判例參照，此亦為刑法論理
    中「罪疑唯輕原則」之具體表現；復按被害人所述被害情形如無瑕疵可指，而就
    其他方面調查又與事實相符，則其供述固可採為判決基礎；告訴人之告訴，係以
    使被告受刑事訴追為目的，是其陳述是否與事實相符，仍應調查其他證據以資審
    認（最高法院三十二年度上字第六五七號及五十二年度台上字第一三○○號判例
    要旨參照），是以，無論直接證據或間接證據，其為訴訟上證明，須於通常一般
    人均不至於有所懷疑，而得確信其為真實之程度者，始得據之為有罪之認定，倘
    其證明尚未達此一程度，而有合理性懷疑之存在時，即無從為有罪之認定，若不
    能證明被告犯罪者，應諭知無罪之判決，刑事訴訟法第三百零一條第一項定有明
    文，合先敘明。
四、訊據被告堅詞否認有行使偽造私文書及詐欺取財等犯行，辯稱其任職易而利甲司
    ，其取得丙○○欲委託易而利甲司向玉山銀行申辦信用貸款之證件後，即轉交易
    而利甲司總經理廖德昌代辦，其並未以丙○○之證件冒名申辦信用卡使用等語。
    經查︰
    (一)告訴人美國銀行固指訴被告有行使偽造文書及詐欺犯行，並提出被害人丙○○
      向該銀行申請信用卡申請表格、丙○○國民身分證正、反面、高雄港務局甲務
      通行證、八十五年度各類所得扣繳暨免扣繳憑單、財團法人金融聯合徵信中心
      信用卡及重要相關信用資訊、郵政存簿儲金儲金簿、八十六年八月二十八日簽
      帳單、八十六年十月二十三日簽帳單、八十六年十月三十一日簽帳單、八十六
      年十二月十九日簽帳單各乙紙（以上均為影本）在卷佐憑（見八十七年度偵字
      第一三三三七號偵查卷第三～十一頁）。惟被告既否認申請書及簽帳單為其書
      寫及簽名，又告訴人美國銀行已於八十八年九月二十七日起由荷蘭銀行所併購
      ，原有消費金融業務均由荷蘭銀行承受，而被害人丙○○原向美國銀行申請信
      用卡使用之資料，並未由美國銀行轉入荷蘭銀行，亦已無保存，故無法調閱等
      情，亦有荷蘭銀行九十年八月八日（九○）荷銀風管（信）字第法九○○七○
      二二號函、九十年十二月五日（風管）荷銀（信）字第九○一二○○二號函、
      九十一年五月二十二日（風管）荷銀（信）字第九一○五○二○號函各一紙附
      卷足憑（見原審卷第十、四八頁、本院卷），並經荷蘭銀行職員溫清男於原審
      審理中證述綦詳（見原審卷第三七、六二頁），是尚無從據告訴人美國銀行提
      出之上開文件資料，資以證明被告確有收受美國銀行核發之丙○○信用卡。
    (二)又經甲訴人將被告當庭書寫丙○○字跡原本一份、被告筆記本一本及告訴人美
      國銀行提出之申請書、簽帳單影本送法務部調查局鑑驗比對結果，法務部調查
      局以：「簽名筆跡之鑑定，通常僅能鑑定是否為其本人所簽寫，至於是否為他
      人模仿所簽，因其簽寫時，大多已失去原始書寫習慣及特徵，通常均難以認定
      ；故本案僅能鑑定是否為丙○○本人所簽，無法鑑定是否為乙○○所簽」，而
      無法鑑定退還，有該局第六處（八七）處發技（二）字第八七一三○九七七號
      退還鑑定案件通知單一件附卷可參（見八十七年度偵字第一三三三七號偵查卷
      第二十八頁）。再告訴人美國銀行所提出之信用卡申請表格及簽帳單均為影本
      ，相關筆畫勾勒方向、順序及書寫時下筆輕重均無從自相關文書影本顯現，益
      難僅憑信用卡申請表格及簽帳單影本逕為比對。
    (三)被告辯稱其該時任職易而利甲司，其取得丙○○欲委託易而利甲司向玉山銀行
      申辦信用貸款之證件後，即轉交易而利甲司總經理廖德昌代辦等情，核與證人
      即被害人丙○○於偵查中證稱︰「是廖德昌幫我辦的，是經由朋友小高介紹的
      ．．．我當時是將身分影本及所得稅單．．．戶籍謄本交給他辦，他說可以貸
      到十五至二十萬元，我後來曾打電話給他，但他跟我說我身分證職業登記為水
      手，他以為是船員，說我不能辦，可是也沒有將資料退給我」、「我是將我自
      己證件及小高他的證件交給．．．乙○○，他再將證件交給廖德昌．．．」、
      「．．．我是把證件交給高健光．．．」等語（見八十七年度偵字第一三三三
      七號偵查卷第三十四頁正、反面、第五十頁反面、第六十一頁）；證人廖德昌
      於偵查中證稱：「．．．當時有一些資料去玉山銀行辦信用卡」等語（見八十
      八年度偵續字第二０二八號偵查卷第四七頁反面），於原審審理中亦結證稱易
      而利甲司為客戶代向金融機構申辦信貸，均由甲司女性職員代為辦理等語（見
      原審卷第六二頁），彼此供詞尚屬相符，復有易而利國際有限甲司設立登記事
      項卡在卷可稽（見八十七年度偵字第一三三三七號偵查卷第三二頁）。從而被
      告上開所辯，堪認應非虛妄。
    (四)至告訴人美國銀行所提出被害人丙○○信用卡申請表格，其上記載之現居地址
      高雄市○○區○○路九八巷一號四樓及B.B.CalＺ000000000號，皆為
      被告所有，固為被告供承在卷（見八十七年度偵字第一三三三七號偵查卷第二
      十頁反面）。惟告訴人美國銀行所核發被害人丙○○之信用卡究竟於何時核發
      ？核發後寄至何處由何人收受？均查無相關證據足資佐證，已如前述，尚難遽
      以被害人丙○○信用卡申請表格上載有被告居住地址及B.B.Call號碼，逕予推
      測或擬制被告有冒名申請被害人丙○○之信用卡及持以冒名簽帳使用詐財等行
      為。另證人阮文庭於本院固證述認識被告，不認識丙○○等語（見本院九十一
      年七月四日訊問筆錄），但仍無從因此即認被告冒名丙○○申請信用卡之行為
      。
    綜上所述，告訴人提出之被害人丙○○名義之信用卡申請表格一份及簽帳單數紙
    （均為影本），既尚不足以證明被告有冒名申請被害人丙○○之信用卡及持以冒
    名簽帳使用詐財等行為，此外，復查無其他積極之相當證據足認被告有行使偽造
    私文書或詐欺取財等犯行，被告犯罪尚屬不能證明。
五、原審以不能證明被告犯罪而諭知無罪之判決，核無不合，檢察官上訴意旨，仍執
    前詞，指摘原判決不當，為無理由，應予駁回。
據上論結，應依刑事訴訟法第三百六十八條，判決如主文。
本案經檢察官沈紹嘉到庭執行職務。
中      華      民      國    九十一    年      八      月    十三      日
                              臺灣高等法院高雄分院刑事第一庭
                                  審判長法官  曾永宗
                                        法官  邱永貴
                                        法官  郭玫利
右正本證明與原本無異。
檢察官如不服本判決應於收受本判決後十日內向本院提出上訴書狀，其未述上訴理
由者，並得於提起上訴後十日內向本院補提理由書狀（均須按他造當事人之人數附繕
本)「切勿逕送上級法院」。
                                      書記官  高惠珠
中    華    民    國      九十一      年      八      月     十四   日
